臺灣雲林地方法院刑事裁定
111年度聲字第632號
聲明異議人
即  受刑人  黃冠崴




上列聲明異議人因公共危險案件，不服檢察官執行之指揮（111
年度執字第1615號），聲明異議，本院裁定如下：
    主  文
聲明異議駁回。
    理  由
一、聲明異議意旨略以：聲明異議人即受刑人甲○○因公共危險案
    件，經本院111年度六交簡字第91號判決確定在案。異議人
    於民國105年間因公共危險案件經本院判處有期徒刑3月、4
    月確定，但本案法院考量異議人已與被害人和解，犯後坦承
    犯行，及異議人家庭經濟狀況，判處有期徒刑5月，得易科
    罰金。今異議人家中，尚有未成年子女2名需要教養，家中
    尚有房屋貸款及信用貸款需要繳納，異議人入監服刑，配偶
    之薪資無法負擔貸款及未成年子女教養費用，亦無法同時照
    顧2名未成年子女，異議人雖為第4次觸犯公共危險罪，惟上
    次觸犯本罪為105年，已有改善避免涉犯此類犯罪，應足認
    易科罰金已足收矯正之效或維持法秩序，請考量異議人應無
    入監服刑必要及家庭狀況，撤銷原處分，准予異議人易科罰
    金，臺灣雲林地方檢察署111年度執字第1615號檢察官執行
    指揮不當，爰依刑事訴訟法第484條聲明異議等語。
二、按受刑人或其法定代理人或配偶以檢察官執行之指揮為不當
    者，得向諭知該裁判之法院聲明異議，刑事訴訟法第484條
    定有明文。該條所稱「檢察官執行之指揮不當」，係指檢察
    官有積極執行指揮之違法及其執行方法有不當等情形而言。
    次按，犯最重本刑為5年以下有期徒刑以下之刑之罪，而受6
    月以下有期徒刑或拘役之宣告者，得以新臺幣1,000元、2,0
    00元或3,000元折算1日，易科罰金。但確因不執行所宣告之
    刑，難收矯正之效或難以維持法秩序者，不在此限。刑法第
    41條第1項分別定有明文。故有期徒刑或拘役得易科罰金之
    案件，法院所諭知者，僅係易科罰金時之折算標準而已，至
    於是否准予易科罰金，仍賦予執行檢察官視個案具體情形，
    依前開法律規定而為裁量，亦即執行檢察官得考量受刑人之
    一切主、客觀條件，審酌其如不接受有期徒刑或拘役之執行
    ，是否難達科刑之目的、收矯正之成效或維持法秩序等，以
    作為其裁量是否准予易科罰金之憑據，非謂受刑人受6個月
    以下有期徒刑或拘役之宣告時，執行檢察官即必然應准予易
    科罰金。且上開法條所稱「難收矯正之效」及「難以維持法
    秩序」，均屬不確定法律概念，此乃立法者賦予執行者能依
    具體個案，考量犯罪所造成法秩序等公益之危害大小、施以
    自由刑，避免受刑人再犯之效果高低等因素，據以審酌得否
    准予易科罰金，亦即執行者所為關於自由刑一般預防（維持
    法秩序）與特別預防（有效矯治受刑人使其回歸社會）目的
    之衡平裁量，非謂僅因受刑人個人家庭、生活處遇值得同情
    即應予以准許；且法律賦予執行檢察官此項裁量權，僅在發
    生違法裁量或有裁量瑕疵時，法院始有介入審查之必要，如
    執行檢察官於執行處分時，已具體說明不准易科罰金之理由
    ，且未有逾越法律授權、專斷等濫用權力之情事，自不得遽
    謂執行檢察官之執行指揮為不當（最高法院100年度台抗字
    第646號、101年度台抗字第363號裁定意旨參照）。
三、經查：
  ㈠本件異議人於111年2月7日飲酒後，駕駛自用小客車行駛於道
    路並肇事，為警查獲時測得吐氣所含酒精濃度達每公升0.72
    毫克，涉犯刑法第185條之3第1項第1款之公共危險罪，經本
    院以111年度六交簡字第91號判處有期徒刑5月確定。又異議
    人前曾3次犯不能安全駕駛致交通危險罪，各係①於100年7月
    13日酒駕，經臺灣嘉義地方檢察署檢察官以100年度速偵字
    第387號為緩起訴處分；②於103年12月18日酒駕，經臺灣雲
    林地方檢察署檢察官以104年度偵字第10號為緩起訴處分，
    詎異議人於緩起訴期間，又另犯公共危險案件，經檢察官撤
    銷緩起訴之處分並聲請簡易判決處刑，經本院以105年度六
    交簡字第142號判處有期徒刑3月確定；③於105年1月8日酒駕
    ，經本院以105年度六交簡字第27號判處有期徒刑4月確定，
    以上②③均經法院諭知如易科罰金以新臺幣1,000元折算1日，
    此有臺灣高等法院被告前案紀錄表及各該判決書在卷可參，
    是異議人於本案前已因3犯不能安全駕駛致交通危險罪之事
    實，堪以認定。
　㈡異議人本件不能安全駕駛致交通危險案件經本院判刑確定後
    ，由臺灣雲林地方檢察署檢察官指揮執行，經檢察官審核認
    異議人已四犯（含本件）不能安全駕駛致交通危險罪，足認
    易科罰金難收矯正之效及難以維持法秩序，不准易科罰金等
    情，有臺灣雲林地方檢察署111年7月29日函在卷可稽，並經
    本院調閱該案執行卷宗確認無訛，足見檢察官已審酌受刑人
    之犯罪類型（酒後駕車）、再犯可能性等因素，認不應准許
    受刑人易科罰金。異議人雖稱上次犯刑法第185條之3第1項
    之罪之犯罪時間係105年，已有改善等語，然近年來因酒後
    駕車造成重大傷亡之事件頻傳，社會大眾對於酒後駕車行為
    應予嚴懲具有高度共識，刑法第185條之3並因而多次修法加
    重，在在顯見立法者對酒後駕車犯罪之重視，及處罰日漸加
    重以圖嚇阻之目的，廣為媒體所宣傳，異議人明知上情，猶
    飲酒至呼氣所含酒精濃度達每公升0.72毫克後駕車上路，其
    前已有多次類似案件遭法院判刑均易科罰金執行完畢，復再
    為本案犯行，足見異議人歷經上揭多次刑事偵、審程序、易
    科罰金之執行過程，仍不能深切反省痛改酒後駕駛動力交通
    工具之惡習，難認本次再犯所受刑之宣告，以易刑處分執行
    得收矯正及維持法秩序之效。是本件檢察官依職權裁量後，
    據以不准受刑人易科罰金，其對具體個案所為判斷，並無逾
    越法律授權或專斷而違反比例原則等濫用權力之情事，法院
    自應予以尊重。
　㈢異議意旨所指須扶養未成年子女及入監無法負擔貸款，請求
    撤銷執行指揮之處分等情，然此與刑法第41條第1項但書之
    要件無涉，檢察官審酌得否易科罰金，係衡量國家對受刑人
    實施之具體刑罰權是否得收矯正之效及維持法秩序，是異議
    人之家庭經濟狀況，不影響檢察官指揮執行之認定。
四、綜上，檢察官以異議人為第4次遭查獲酒駕犯罪，認不入監
    服刑，難收矯正之效或難以維持法秩序，故不准異議人易科
    罰金之聲請，無逾越法律授權或專斷等濫用權力之情事，尚
    難遽謂檢察官之執行指揮為不當。從而，異議人執上述事由
    請求撤銷該執行處分為無理由，應予駁回。
據上論斷，依刑事訴訟法第486條，裁定如主文。
中　　華　　民　　國　　111 　年　　8 　　月　　23　　日
                  刑事第四庭  法  官  張恂嘉
以上正本證明與原本無誤
如不服本裁定應於送達後5日內向本院提出抗告狀（須附繕本）
。
　  　　   　　　　　　　　  書記官　張宏清
中　　華　　民　　國　　111 　年　　8 　　月　　24　　日